最高法院刑事判決　　　　　　　一○○年度台非字第二二六號
上　訴　人　最高法院檢察署檢察總長
被　　　告　唐莉芬
上列上訴人因被告違反毒品危害防制條例等罪案件，對於台灣基
隆地方法院中華民國九十九年十一月二十二日第一審確定判決（
九十九年度訴字第五二七號，起訴案號：台灣基隆地方法院檢察
署九十九年度偵字第一六六五、一六六七號），認為部分違背法
令，提起非常上訴，本院判決如下：
    主  文
上訴駁回。
    理  由
非常上訴理由稱：「按判決不適用法則或適用不當者，為違背法
令，刑事訴訟法第三百七十八條定有明文。本件被告唐莉芬所涉
之罪係毒品危害防制條例第四條第二項，該條項規定：『製造、
運輸、販賣第二級毒品者，處無期徒刑或七年以上有期徒刑，得
併科新台幣七百萬元（應係一千萬元）以下罰金。』原審以被告
為累犯，應依刑法第四十七條第一項規定，論以累犯，並加重其
刑，復認其於偵查及審判中，對販賣第二級毒品甲基安非他命一
次之犯行坦認不諱，適用毒品危害防制條例第十七條第二項規定
，減輕其刑。再者，其所販賣對象係僅同一人即蔡進芳，且販毒
所得利益不多，已販出之甲基安非他非巨量，此外，查無實據可
認被告係毒品之『大盤』、『中盤』毒販，而應僅係零星之小額
交易，其惡性與犯罪情節較諸大量走私進口或長期販賣毒品之『
大盤』、『中盤』毒販有重大差異，倘概科以販賣第二級毒品之
法定本刑係七年以上有期徒刑，實為情輕法重，猶嫌過苛，在客
觀上足以引起一般人同情，誠屬情輕法重，而其犯罪情狀顯有可
憫恕之情狀，爰依刑法第五十九條規定，酌量減輕其刑，並依法
遞減之等情，雖非無見，然查，本件因同時有加重與減輕事由，
即應依刑法第七十一條第一項規定先加後減，而本件被告所犯最
輕有期徒刑七年以上之罪，即使僅加重其刑一月，再經遞減後，
其最低之刑度至少仍應為一年九月（應為一年九月又七日），詎
原審竟僅判處被告有期徒刑五月，已遠低於本件所得量刑之最輕
刑度，而屬判決不適用法則之違背法令。為統一適用法令，爰依
刑事訴訟法第四百四十一條、第四百四十三條提起非常上訴，以
資糾正」等語。
本院按：非常上訴，乃對於審判違背法令之確定判決所設之非常
救濟程序，以統一法令之適用為主要目的。必原判決不利於被告
，經另行判決；或撤銷後由原審法院更為審判者，其效力始及於
被告。此與通常上訴程序旨在糾正錯誤之違法判決，使臻合法妥
適之個案救濟者有別。且刑事訴訟法第四百四十一條於非常上訴
之規定係採便宜主義，規定「得」提起，非「應」提起，故提起
與否，應依非常上訴制度之本旨，衡酌人權之保障、判決違法之
情形為考量之準據。若違背法令情形，尚非不利於被告，且於法
律見解並無原則上之重大爭議，而與統一適用法令無關者，殊無
提起非常上訴之必要。次按刑罰之量定，固屬法院自由裁量之職
權決定，但此項職權之行使，仍受法定刑範圍之拘束，雖依法有
加重、減輕之情形，其宣告刑度，仍應在加重、減輕其刑後，在
法定刑範圍內予以量處，倘逾越或低於法定刑度，即明顯違反法
律之規定，而有判決不適用法則之當然違背法令。查販賣第二級
毒品者，其法定刑為無期徒刑或七年以上有期徒刑，得併科新台
幣一千萬元以下罰金，此為毒品危害防制條例第四條第二項所明
定。又被告為累犯者，加重本刑至二分之一；有期徒刑減輕者，
減輕其刑至二分之一；有二種以上之減輕者，遞減之；刑有加重
及減輕者，先加後減；刑法第四十七條第一項、第六十六條前段
、第七十條、第七十一條第一項分別定有明文。本件原判決認定
被告唐莉芬係犯販賣第二級毒品罪，被告為累犯，除法定刑無期
徒刑依法不得加重外，依法加重其刑，又被告於偵查及審判中均
自白，依毒品危害防制條例第十七條第二項，減輕其刑，另適用
刑法第五十九條規定，遞減其刑；則被告係犯最輕本刑為有期徒
刑七年以上之罪，經依法加重及遞減其刑後，其最輕本刑為一年
九月又七日，乃原判決竟量處被告有期徒刑五月，自屬違背法令
。惟上揭違法尚非不利於被告，且於統一適用法令無關，難認有
循非常上訴救濟之必要，應認本件非常上訴為無理由，予以駁回
。至原判決其他部分，非常上訴意旨並未加以指摘，非本院所得
審究；附此敘明。
據上論結，應依刑事訴訟法第四百四十六條，判決如主文。
中    華    民    國  一○○  年    八    月   十八   日
                      最高法院刑事第四庭
                          審判長法官  林  永  茂  
                                法官  蘇  振  堂  
                                法官  林  立  華  
                                法官  蔡  國  在  
                                法官  陳  春  秋  
本件正本證明與原本無異
                                      書  記  官  
中    華    民    國  一○○  年    八    月  二十四  日
                                                       s